臺灣高等法院臺南分院刑事判決
                                    110年度上訴字第374號
上  訴  人  臺灣嘉義地方檢察署檢察官
被      告  蔡紫晴
上列上訴人因被告妨害電腦使用案件，不服臺灣嘉義地方法院10
9年度訴字第155號中華民國110年1月29日第一審判決（起訴案號
：臺灣嘉義地方檢察署109年度偵字第661號），提起上訴，本院
判決如下：
    主  文
上訴駁回。
    理  由
一、公訴意旨略以：被告蔡紫晴為告訴人賴雅綺之表姊，2人曾
    同住嘉義縣○○鄉○○村00鄰○○路0段000巷00號屋內，被告嗣於
    民國108年間某日搬離該處。被告於同住期間曾向告訴人借
    用告訴人向香港商雅虎資訊股份有限公司台灣分公司所屬Ya
    hoo奇摩網站以註冊之Yahoo奇摩帳號「○○○○○000000」（下
    稱雅虎帳號）申請之Yahoo奇摩電子信箱「○○○○○0000000000
    oo.com.tw」○○○○○○○），而得悉告訴人向Yahoo奇摩網站註
    冊之雅虎帳號及密碼。詎被告竟基於無故輸入他人帳號、密
    碼，而入侵他人電腦、無故變更他人電腦電磁紀錄之犯意，
    自102年5月24日21時23分許起至108年12月8日9時56分許止
    ，接續在嘉義縣○○鄉○○村○○路0段000巷00號住處、不詳地點
    等地，透過網際網路連結Yahoo奇摩網站，未經告訴人之同
    意、授權，無故輸入告訴人註冊之雅虎帳號及密碼，並無故
    變更告訴人儲存在Yahoo奇摩網站電腦內之雅虎帳號手機號
    碼、密碼等電磁紀錄，擅自使用告訴人申請之雅虎信箱作為
    對外電子郵件往來之用，致告訴人無法輸入其設定之密碼進
    而使用雅虎帳號、雅虎信箱，致生損害於告訴人及Yahoo奇
    摩網站對於帳號使用者管理之正確性。嗣告訴人於108年12
    月23日19時15分許，欲以其註冊之雅虎帳號登入雅虎信箱時
    ，發現其密碼、手機號碼已遭變更，始查悉上情。因認被告
    涉犯刑法第358條之無故輸入他人帳號、密碼而入侵他人電
    腦罪嫌及同法第359條之無故變更他人電腦之電磁紀錄罪嫌
    。
二、按犯罪事實應依證據認定之，無證據不得認定其犯罪事實，
    又不能證明被告犯罪者，應諭知無罪判決，刑事訴訟法第15
    4 條、第301 條第1 項分別定有明文。而刑事訴訟上證明之
    資料，無論為直接證據或間接證據，均須達於通常一般之人
    均不致有所懷疑，而得確信其真實之程度，始得據為有罪之
    認定，若其關於被告是否犯罪之證明未能達此程度，而有合
    理之懷疑存在，致使無從形成有罪之確信，根據「罪證有疑
    ，利於被告」之證據法則，即不得據為不利被告之認定，此
    有最高法院76年台上字第4986號判決意旨足資參照。再按，
    刑事訴訟法第161 條第1 項規定：檢察官就被告犯罪事實，
    應負舉證責任，並指出證明之方法。因此，檢察官對於起訴
    之犯罪事實，應負提出證據及說服之實質舉證責任。倘其所
    提出之證據，不足為被告有罪之積極證明，或其指出證明之
    方法，無從說服法院以形成被告有罪之心證，基於無罪推定
    之原則，自應為被告無罪判決之諭知，亦有最高法院92年台
    上字第128 號判決意旨可參。又告訴人之指訴係使被告受刑
    事訴追為目的，除須其指訴本身無瑕疵可指外，且須調查其
    他證據補強，俾以擔保其指訴之真實性，始得採為斷罪之依
    據。必也告訴人之指訴，與社會上之一般生活經驗或卷附其
    他客觀事證並無矛盾，且須綜合其他旁證，除認定被告確有
    加害行為之外，在推理上無從另為其他合理原因之假設，始
    得為不利被告之認定（最高法院96年度台上字第2161號、10
    0年度台上字第1307號判決意旨參照）。
三、公訴意旨認被告涉有上開犯行，無非係以：被告於警詢及偵
    查中之供述、證人即告訴人於警詢及偵查中之指述、告訴人
    、被告各自提出之Yahoo奇摩網站列印資料等件為其論據。
    被告固坦承有使用告訴人上開雅虎信箱之事實，惟否認有何
    無故入侵他人電腦設備、變更他人電磁紀錄之犯行，辯稱：
    我跟告訴人於102年過年附近一起居住在建國路直到108年3
    月我搬離該處，告訴人是請我幫她用○○○○○000000帳號累積
    評價，本來告訴人要從事網拍，但是告訴人有找到工作，我
    有問告訴人是否要把信箱還她，當時告訴人家人說不用，可
    以繼續累積評價當備用，而且那時我有問告訴人可否使用她
    的帳號去問其他新秘的行情，告訴人說我可以使用，我使用
    告訴人上開帳號都是經過她授權；當時為了網拍鋪路，所以
    用告訴人的小名，叫做「○○飾品屋」，因為告訴人要累積評
    價，所以我就拿不用的飾品出來賣，讓告訴人累積評價；當
    時告訴人有跟我說要經常改密碼，才不會被盜用，因為改密
    碼，會傳驗證碼到原來申請人的手機號碼裡面，有時候告訴
    人在忙會覺得很煩，我印象中就是這個原因，所以告訴人就
    把電話改成我的；期間上開帳號中有關移除手機號碼、新增
    手機號碼及變更密碼都是告訴人做的，她做完後，將帳號、
    密碼寫在紙上放在電腦桌上，這是全家人都知道的，全家人
    要幫她累積評價；之後，我換了新手機，是告訴人幫我將告
    訴人的帳號輸進去我的手機，她說這樣子比較方便，我搬出
    去時，手機還沒有壞，且我也忘記這件事，所以信箱一直存
    在我的手機裡面，我才會誤用，我沒有盜用告訴人信箱之犯
    意等語。
四、證據能力方面：有罪判決中犯罪事實之認定，係據以確定具
    體的刑罰權之基礎，自須經嚴格之證明，故其所憑之證據不
    僅應具有證據能力，且須經合法之調查程序，否則即不得作
    為有罪認定之依據。倘法院審理之結果，認為不能證明被告
    犯罪，而為無罪之諭知，即無刑事訴訟法第154 條第2 項所
    謂「應依證據認定」之犯罪事實之存在。因此，同法第308 
    條前段規定，無罪之判決書只須記載主文及理由。而其理由
    之論敘，僅須與卷存證據資料相符，且與經驗法則、論理法
    則無違即可，所使用之證據亦不以具有證據能力者為限，即
    使不具證據能力之傳聞證據，亦非不得資為彈劾證據使用。
    故無罪之判決書，就傳聞證據是否例外具有證據能力，無須
    於理由內論敘說明（最高法院100 年度臺上字第2980號判決
    意旨參照）。故本案無罪判決中所引用之證據之證據能力有
    無，並無論究之必要。
五、本院之判斷：
　㈠經查：被告為告訴人之表姊，2人曾同住嘉義縣○○鄉○○村00鄰
    ○○路0段000巷00號屋內，直到108年間被告搬離該處，此期
    間被告曾向告訴人借用雅虎信箱，而知悉該信箱帳號及密碼
    ，被告蔡紫晴自102年5月24日21時23分許起至108年12月8日
    9時56分許止，並多次透過網際網路連結Yahoo奇摩網站，輸
    入告訴人註冊之雅虎帳號及密碼，使用告訴人申請之雅虎信
    箱作為對外電子郵件往來之用之事實，業據證人即告訴人於
    原審審理時證述明確（見原審卷1第389頁），並有被告提出
    之上開○○○○○000000帳號電子郵件內容在卷可稽（見警卷第6
    -10頁），且為被告所不否認（見本院卷第110頁），此部分
    之事實，首堪認定。
　㈡告訴人於原審審理時雖證稱：被告曾於102年5月24日向我借
    用○○○○○000000帳號信箱1次：被告是新娘秘書，所以跟我借
    用信箱累積她的評價；我不清楚她要如何累積評價，可能就
    是用我的帳號到新娘秘書的平台去回覆這個新秘不錯、很棒
    ；我只答應借用被告1次，就是被告當下評價完就不可以再
    用，我不知道被告是不是當天要用；我當時有寫密碼給被告
    （見原審卷1第391-392頁）。則倘若被告與告訴人當時曾約
    定僅借用1次即不得再使用，告訴人直接口頭告知被告密碼
    甚至自行使用信箱為其累積評價即可，何須再寫下密碼交給
    被告？此由證人即斯時與被告及告訴人同住之被告小阿姨吳
    佩潔於原審審理時所證稱：被告有叫我幫她按讚，我有開我
    的帳號（指另一個帳號）幫被告按讚；我只有○○○0000這個
    帳號有借被告，而這個帳號有她市調、其他的新秘、化妝教
    學的內容（見原審卷1第425頁）等語，亦可知倘若被告係要
    求告訴人提供一次性之使用，應會如證人吳佩潔上開所述直
    接使用告訴人信箱立即處理，當無要求告訴人寫下密碼之必
    要。更何況電子郵件信箱之申請極其容易，倘若告訴人僅同
    意被告使用1次，被告如有需要，大可自行申請，無須盜用
    告訴人信箱。況且被告使用告訴人信箱多係從事拍賣累積評
    價使用（見警卷第6-10頁），亦未冒用告訴人名義與其他人
    通信聯絡或交易，而非必使用該信箱不可，被告實無盜用告
    訴人信箱之動機。
　㈢告訴人於原審審理時證稱：我曾同意借用我台灣銀行帳戶的
    提款卡及密碼給被告，被告說要讓新娘匯訂金使用，是短時
    間借她使用，那時候我有跟她說我有需要就會要回來（見原
    審卷1第402、406頁），足見告訴人非但曾出借雅虎信箱之
    帳戶予被告使用，甚至其所申設之銀行帳戶，亦曾借予被告
    ，且非僅一次性使用而係經歷一段時間。另證人吳佩潔亦證
    稱：我曾經將其○○○0000帳號借給被告使用很久，裡面有被
    告之前購買新娘秘書東西的資料，我記得借很多年，她怕新
    娘說她買的東西是網路的、是廉價的，她之前逛夜市也會戴
    口罩，而這個帳號有她市調、其他的新秘、化妝教學的內容
    ；且被告要開新秘店、精品店的時候，她沒有錢是我幫忙籌
    錢、寄錢，我才會說一路的親情我一路相挺被告從94年到10
    8年（見原審卷1第417、422-423、425頁）。綜合前揭證人
    證述可知，被告尚未與告訴人及其同住家人交惡之前亦即其
    等同住期間，告訴人及其家人吳佩潔均相當支持被告所從事
    新娘秘書工作，並配合工作所需出借金融帳戶、電子郵件信
    箱給被告使用，且時間非短。是以其等親密關係，告訴人將
    電子郵件信箱出借予被告長期使用，亦符合被告與告訴人家
    人相處模式，實無悖於常情。
　㈣關於被告與告訴人嗣後交惡之情形，告訴人另於原審審理時
    證稱：被告搬出去後，我都連絡不到她，但我姊姊一直連絡
    她，因為要請她過戶汽車，但都連絡不到，因此我姊姊才對
    她提告；原本被告一直不過戶（指姐姐與被告間車子過戶事
    件），我們就很生氣了，之後又發現我的信箱，被告一直盜
    用，所以就更生氣了（見原審卷1第402、404頁）。而被告
    係於108年2、3月間搬離告訴人住處，業據告訴人於原審證
    述明確（見原審卷1第402頁），另除告訴人於108年12月25
    日對被告提起本案告訴外（見警卷第3頁），告訴人之家人
    自108年起即陸續對被告提起民事訴訟或刑事告訴等情，亦
    有被告提出臺灣嘉義地方檢察署刑事傳票、臺灣嘉義地方法
    院簡易庭通知書及刑事庭傳票、臺灣嘉義地方檢察署檢察官
    不起訴處分書、臺灣嘉義地方法院民事判決及刑事判決等在
    卷可查（見原審卷1第53-75、79-97、101-112、179-182、2
    59-266、315-319頁），足認自被告搬離告訴人住處後，告
    訴人家人即由原本對被告極力相挺之情況轉變為水火不容，
    屢屢對被告興訟。更何況告訴人既於102年5月24日即出借信
    箱予被告使用，何以於長達逾6年之時間均未發現遭被告擅
    自變更密碼盜用，而遲至108年12月25日始提起本件告訴，
    告訴人就此雖證稱：這是我的備用信箱，我之前有嘗試要登
    入，但顯示密碼錯誤，那時我以為是我忘記密碼，所以想說
    之後再處理，後來一忙就忘記了；第一次發現密碼錯誤是借
    被告信箱半年或1年後，我自己有紀錄密碼在1個簿子上，我
    想說等我有空要去翻閱，我當時忙碌也忘記去處理（見原審
    卷1第390、399頁、本院卷第111-112頁），惟告訴人既已發
    現有異，其亦將密碼紀錄於筆記簿上，理當且亦有能力立即
    查詢，然卻未曾處理，直至歷經6年被告與其家人交惡對立
    後，始提起本件告訴，則其雅虎信箱是否確如其所言遭被告
    盜用，實屬可疑。
　㈤再者，雅虎信箱使用者曾於104年1月23日發送電子郵件回覆
    某位欲購買puma鞋之買家，並留下郵局帳號，且署名王太太
    0000000000等情，有寄件備份匣截圖在卷可佐（見原審卷1
    第185頁），而上開電子郵件所留下郵局帳號與王浩宇所申
    設之郵局帳號相同，有中華郵政股份有限公司110年1月8日
    儲字第1100008720號函檢送王浩宇之客戶歷史交易清單附卷
    可明（見原審卷1第435-439頁），參以證人吳佩潔亦證稱其
    於108年前所使用手機號碼為0000000000，該手機未曾借予
    他人使用，王浩宇為其子等情（見原審卷1第412頁），其雖
    另證稱該puma鞋非其所販賣，被告曾保管使用王浩宇帳戶（
    見原審卷1第413-414、426頁），惟倘若該電子郵件為被告
    所發送，其理應留下自己行動電話門號，又何以會署名王太
    太且留下證人吳佩潔之門號？如此買家又如何與被告聯繫？
    是被告所辯雅虎信箱非僅由其本人使用乙節，實有所據，當
    可採信。
　㈥雅虎信箱帳號於被告102年5月24日借用後，歷經多次變更手
    機號碼及信箱如下：①102年5月24日1：45PM已新增手機號碼
    +000 0000 000 000（即告訴人手機號碼）；②102年5月24日
    9：23PM已移除手機號碼+000 0000 000 000（即告訴人手機
    號碼）；③102年5月24日9：23PM已新增手機號碼+000 0000 
    000 000（即被告手機號碼）；④102年8月8日10：32AM密碼
    已變更；⑤102年9月29日5：10PM密碼已變更；⑥103年7月27
    日9：49AM密碼已變更；⑦103年11月28日8：14PM密碼已變更
    ；⑧108年12月25日10：06AM已新增手機號碼+000 0000 000 
    000（即告訴人手機號碼）；⑨108年12月25日11：10AM用手
    機驗證登入；⑩108年12月25日11：12AM密碼已變更；⑪108年
    12月25日11：16AM已移除手機號碼+000 0000 000 000（即
    被告手機號碼），此有告訴人提出之最近帳號變更資料在卷
    可參（見警卷第15-17頁）。是自該電子郵件信箱於102年5
    月24日下午1時45分許先新增告訴人手機號碼後，另於晚間9
    時23分許同時移除告訴人手機號碼並新增被告手機號碼，嗣
    於102年8月8日、102年9月29日、103年7月27日變更密碼之
    過程以觀，倘若被告欲將告訴人之帳號占為己有，被告豈會
    於移除告訴人手機後，事隔2個多月始變更密碼，更不會隔1
    個月又再度變更密碼，甚至在103年11月28日變更密碼後至
    告訴人於108年12月25日變更密碼前之期間未曾再變更。而
    被告使用該帳號期間，變更密碼頻率並非固定，且上開於10
    8年2月前，被告與告訴人均同住一處，且尚未交惡，據此，
    被告辯稱當時係告訴人為避免遭他人盜用信箱而要求被告變
    更密碼乙節，亦非毫無可能，實難單憑告訴人之指訴，即認
    被告有盜用雅虎信箱之犯行。　　
六、綜上所述，本件告訴人是否曾明確向被告表示僅出借雅虎信
    箱1次，被告是否未經告訴人同意即變更雅虎信箱帳號之電
    磁紀錄，仍舊存有疑義。則公訴人所提出之證據，顯然無法
    說服本院形成被告有罪之確信，本院就被告是否涉犯妨害電
    腦使用罪，仍有合理懷疑存在，依據上述說明，尚不能證明
    被告犯罪，自應為被告無罪之諭知。
七、原審認檢察官所提證據均無法證明被告有妨害電腦使用犯行
    ，而為被告無罪之諭知，其採證法則於法相容，亦與經驗法
    則、論理法則無悖，檢察官上訴意旨雖以：申請帳號極其容
    易，苟若被告有長期使用帳號之需要，大可自己申請，而被
    告捨此不為，就是要以該帳號隱藏自己之真實身分，任何一
    個出借帳號者，基於理性均不可能會同意他人更改自己之帳
    號密碼，致使自己對於該足以表徵自己相當身分識別資料之
    帳號脫離控制；本件告訴人一再證稱只同意被告使用帳號一
    次，目的在於幫助被告累積被告帳號之評價，此證詞經與證
    人吳佩潔證述一致，且與常情相符，依累積交易評價應由不
    同帳號、不同交易行為進行累積之電子商務常態，利用同一
    帳號如何對被告之特定帳號長期累積評價？至於被告所辯本
    件告訴人之上開帳號是告訴人同意由被告使用經營，以此方
    式幫告訴人累積評價云云，則毫無佐證，且與事實不符；雅
    虎信箱帳號，一經被告變更密碼及連絡電話之後，告訴人已
    無從依據其原有之密碼登入使用管理該帳號，且該帳號與奇
    摩公司及他人間任何聯繫使用，告訴人均已無從知悉，無從
    管理。衡情，出借帳號者不會同意借用者為如此之變更，否
    則，將來該帳號若與他人發生糾紛，責任將難以釐清；本件
    告訴人授權被告使用該帳號之權利，就是用於一次累積評價
    ，逾越此部分告訴人即無權加以登入使用，已超過授權範圍
    ，應構成犯罪；本件即使在被告更改告訴人密碼、移除信箱
    聯繫電話時雙方感情尚未交惡，然此亦難推定告訴人當時會
    有任何可能同意被告為上述行為，至於告訴人為何不在102
    年5月間把增加移除聯絡電話號碼、變更密碼一次做足，而
    分散行為多次進行，此乃被告犯罪手法之問題，非可據以反
    推被告無犯罪行為云云。惟查：
　㈠正因申請電子郵件信箱極為容易，是倘若被告自身有所需求
    ，大可自行申請另一信箱即可，何需盜用告訴人之電子郵件
    信箱？倘若日後遭告訴人發覺，豈不引發糾紛？更何況依雅
    虎信箱內買賣物品留存之電子郵件資料及累積評價之資料1
    份所示（見警卷第6-10頁），該信箱多用於奇摩拍賣及累積
    評價之用，與被告所述並無不符，且依該使用目的，被告亦
    無隱藏自己真實身分之必要。
　㈡告訴人既連自身金融帳戶均出借予被告使用，再出借一平常
    未使用之備用帳戶，甚至由被告變更密碼或連絡電話，又有
    何不可？上訴意旨所稱出借帳號者不可能同意他人更改帳號
    密碼乙節，顯係忽略告訴人與被告間之親密關係及相處模式
    ，實屬率斷。
　㈢另依上開信箱郵件資料，亦有多次奇摩拍賣評價之通知（見
    警卷第6-10頁），是被告所辯係為累積評價乙節，亦非毫無
    所據。至於本件告訴人證述之可信度尚有可疑，已如前述，
    實無從據其所述僅授權被告一次性使用、未同意被告變更密
    碼及連絡電話云云，即認被告係逾越授權變更電磁紀錄。是
    檢察官上訴認應為被告有罪之判決，為無理由，應予駁回。
八、應適用之法律：刑事訴訟法第368條。
本案經檢察官顏榮松提起公訴，檢察官林俊良提起上訴，檢察官
蔡麗宜到庭執行職務。
中　　華　　民　　國　　110 　年　　5 　　月　　26　　日
                  刑事第七庭    審判長法　官  吳勇輝
                                      法　官  周紹武
                                      法　官  吳錦佳
以上正本證明與原本無異。
檢察官如不服本判決應於收受本判決後20日內向本院提出上訴書
，其未敘述上訴理由者並得於提起上訴後20日內向本院補提理由
書。（但應受刑事妥速審判法第9 條第1 項各款規定之限制）
被告不得上訴。
　　　　　　　　　　　　　　　　　　　書記官  王杏月
中　　華　　民　　國　　110 　年　　5 　　月　　26　　日